【裁判字號】    98,上易,755
【裁判日期】    990126
【裁判案由】    清償債務
【裁判全文】
臺灣高等法院民事判決                 98年度上易字第755號
上  訴  人  己○○
訴訟代理人  庚○○
被  上訴人  辛○○
            乙○○
            丙○○
            甲○○
            戊○原名徐瑞英）.
兼  共  同
訴訟代理人  丁○○
共      同
訴訟代理人  戊○
            乙○○
上列當事人間請求清償債務事件，上訴人對於中華民國98年6月
22 日臺灣新竹地方法院98年度訴字第267號第一審判決提起上訴
，本院於99年1月12日言詞辯論終結，判決如下：
    主  文
上訴駁回。
第二審訴訟費用由上訴人負擔。
    事實及理由
一、上訴人主張：被上訴人辛○○係訴外人徐文根之配偶，被上
    訴人丁○○、丙○○、甲○○、戊○（原名徐瑞英，民國98
    年8月27日更名）、乙○○係徐文根之子女，茲徐文根已於
    民國（下同）88年12月6日死亡，被上訴人為徐文根之繼承
    人。而徐文根生前與伊係好友關係，兩造間有小額借款，均
    有借有還。徐文根於85年6月30日向伊借款新臺幣（下同）
    60萬元，並交付生燁營造有限公司（代表人蔡慶源）及徐文
    根共同簽發、票載發票日85年9月30日、支票號碼FAZ000000
    0號、付款人中國農民銀行頭份分行之同面額支票1紙予伊供
    擔保。再於同年9月3日向伊借款30萬元，亦交付生燁營造有
    限公司及徐文根共同簽發、票載發票日85年12月3日、支票
    號碼FAZ0000000號、付款人中國農民銀行頭份分行之同面額
    支票1紙予伊供擔保，詎之後即避不見面，且未清償該90萬
    元債務。茲被上訴人為徐文根之繼承人，伊自得請求被上訴
    人等連帶清償上開借款。雖被上訴人於徐文根死亡後，即於
    89年1月26日（按依收文戳章日期應為89年1月27日）向臺灣
    苗栗地方法院（下稱苗栗地院）聲請拋棄繼承，並經該院以
    89年度繼字第16號准予備查，然被上訴人向苗栗地院聲明拋
    棄繼承時並未依民法第1174條之規定以書面通知因其拋棄而
    應為繼承之人即第二順位繼承人徐彭佑妹（即徐文根之母）
    ，致第二順位繼承人徐彭佑妹面臨債權銀行催債，始知第一
    順位繼承人即被上訴人已拋棄繼承，並向苗栗地院聲明拋棄
    繼承遭駁回，嗣經抗告，經臺灣高等法院臺中分院以90年度
    家抗字第13號將原裁定廢棄發回。依上開臺灣高等法院臺中
    分院裁定可知徐文根之第二順位繼承人徐彭佑妹確實未收到
    第一順位繼承人即被上訴人之存證信函拋棄繼承通知，被上
    訴人未合法拋棄繼承事證明確，仍須繼承徐文根之債務。茲
    被上訴人既有拋棄繼承無效之情形，自不得主張無需清償徐
    文根之債務。況伊上開交付徐文根之系爭60萬元借款來源為
    自伊設於新竹企銀（按為現在之渣打銀行）竹南分行帳號
    0000000000號帳戶，85年4月8日現金支出9萬元、85年4月8
    日現金支出1萬元、85年4月20日現金支出6千元、85年4月27
    日現金支出122,000元、85年5月7日現金支出19,000元、85
    年5月11日現金支出15,000元、85年5月18日現金支出35萬元
    ，合計現金支出612,000元。另伊交付徐文根之系爭30萬元
    借款來源亦為自伊設於新竹企銀竹南分行帳號0000000000號
    帳戶，85年7月25日現金支出15萬元、85年8月6日現金支出
    17萬元，合計現金支出32萬元。且伊上開2次交付系爭借款
    於徐文根時，伊之子庚○○均有在場目睹，足認伊與徐文根
    間確有借款事實存在。爰依消費借貸及繼承之法律關係，求
    為命被上訴人應連帶給付上訴人90萬元，及自85年12月3日
    起至清償日止，按週年利率5％計算利息之判決。
二、被上訴人則以：伊等已於法定期間內依法聲明拋棄對被繼承
    人徐文根之繼承權，並經苗栗地院89年度繼字第16號准予備
    查在案，伊等對徐文根之繼承權溯及於繼承開始時喪失繼承
    人之地位，無須承受徐文根所遺財產上之一切權利義務。至
    伊等是否以書面通知因其拋棄而應為繼承之人，即非聲明拋
    棄繼承權之生效要件，不影響伊等已生拋棄繼承人之效力。
    況伊等向苗栗地院聲明拋棄時，確有依第二順位繼承人徐彭
    佑妹之戶籍住所以書面通知即於89年1月25日以新竹英明街
    郵局第136號存證信函通知，該存證信函於同年月26日送達
    時，由徐彭佑妹之子徐文山代收，足認伊等向苗栗地院拋棄
    繼承時，確有踐行以書面通知因其拋棄而應為繼承之人即第
    二順位繼承人徐彭佑妹無訛，是上訴人以伊等之被繼承人徐
    文根對其有借款債務，請求伊等連帶給付，顯無理由。並否
    認上訴人所提借據之真正、否認徐文根有向上訴人借款、亦
    否認上訴人有將系爭90萬元借款交付徐文根之事實，上訴人
    應就此負舉證責任。另利息請求權，依民法第126條規定因5
    年間不行使而消滅，上訴人主張逾5年之利息部分，顯已罹
    於時效，不得再主張等語置辯。
三、原審為上訴人全部敗訴之判決，上訴人提起上訴，聲明：(一)
    原判決廢棄。(二)被上訴人應連帶給付上訴人90萬元及自85年
    12月3日起至清償日止，按週年利率5％計算之利息。被上訴
    人則聲明：上訴駁回。
四、查被上訴人辛○○係徐文根之配偶、被上訴人丁○○、丙○
    ○、甲○○、戊○、乙○○係徐文根之子女，徐文根已於88
    年12月6日死亡，被上訴人辛○○為徐文根之當然繼承人，
    被上訴人丁○○、丙○○、甲○○、戊○、乙○○為徐文根
    之第一順位繼承人。被上訴人曾於89年1月27日向苗栗地院
    聲明拋棄繼承，並經該院以89年度繼字第16號准予備查在案
    。第二順位繼承人徐彭佑妹面臨債權銀行催債，始知被上訴
    人已拋棄繼承，並向苗栗地院聲明拋棄繼承，經該院以89年
    度繼字第159號裁定駁回，嗣經抗告，經臺灣高等法院臺中
    分院以90年度家抗字第13號將原裁定廢棄發回，復經苗栗地
    院以90年度繼更字第1號通知准予備查在案等情，有徐文根
    之除戶戶籍謄本、繼承系統表、被上訴之戶籍謄本、苗栗地
    院89年度繼字第16號及同院90年度繼更字第1號通知等可證
    （支付命令卷第12至17頁，原審卷第27至30），復為兩造所
    不爭執，並經本院依職權調取苗栗地院89年度繼字第159 號
    拋棄繼承全案卷宗，核閱無訛，自堪信為真實。
五、上訴人主張徐文根向伊借款90萬元，迄未償還，被上訴人為
    徐文根之繼承人，應負連帶清償之責等語。被上訴人則否認
    徐文根曾向上訴人借款90萬元，亦否認上訴人將90萬元借貸
    款項交付予徐文根，並辯稱伊已拋棄對徐文根之繼承權等語
    。是本件應審酌者，為(一)上訴人與徐文根間是否成立消費借
    貸關係？上訴人是否有將系爭90萬元借貸款項交付徐文根？
    (二)被上訴人是否已合法拋棄繼承？
六、上訴人與徐文根間是否成立消費借貸關係？上訴人是否有將
    系爭90萬元借貸款項交付徐文根？
    (一)按當事人主張有利於己之事實者，就其事實有舉證之責任
      。民事訴訟法第277條前段定有明文。據此，民事訴訟如
      係由原告主張權利者，應先由原告負舉證之責，若原告先
      不能舉證，以證實自己主張之事實為真實，則被告就其抗
      辯事實即令不能舉證，或其所舉證據尚有疵累，亦應駁回
      原告之請求。被上訴人既否認被繼承人徐文根有向上訴人
      借款，並否認上訴人有將90萬元借貸款項交付徐文根之事
      實，依舉證分配原則，自應由上訴人就其與徐文根間成立
      消費借貸關係及交付借款90萬元之事實，負舉證責任。
    (二)上訴人固提出生燁營造有限公司及徐文根共同簽發，票載
      發票日分別為85年9月30日、85年12月3日，支票號碼分別
      為FAZ0000000號、FAZ0000000號，付款人均為中國農民銀
      行頭份分行，票面金額分別為60萬元、30萬元支票影本2
      紙（支付命令卷第5頁，本審卷第50頁），證明其與徐文
      根間成立消費借貸關係。然支票為無因證券，支票債權人
      就其取得支票之原因，固不負證明之責任，惟執票人既主
      張支票係發票人向伊借款而簽發交付，以為清償方法，發
      票人復抗辯其未收受借款，消費借貸並未成立，則就借款
      之已交付事實，即應由執票人負舉證責任（最高法院73年
      度第1次民事庭會議決議）。而交付票據之原因甚多，非
      僅限於金錢借貸而已，故支票之簽發、轉讓，仍不足以證
      明有消費借貸原因事實。是上訴人雖提出生燁營造有限公
      司及徐文根共同簽發之支票影本2紙，仍不足以證明其與
      徐文根間成立系爭90萬元消費借貸關係之事實。
    (三)上訴人又主張其先後2次借貸給徐文根各60萬元及30萬元
      之款項來源，係來自其設於新竹企銀竹南分行帳號000000
      0000號帳戶分別於85年4月8日提領現金9萬元、85 年4月8
      日提領現金1萬元、85年4月20日提領現金6千元、85年4月
      27日提領現金122,000元、85年5月7日提領現金19,000元
      、85年5月11日提領現金15,000元、85年5月18日提領現金
      35萬元，以上總計612,000元；85年7月25日提領現金15萬
      元、85年8月6日提領現金17萬元，以上總計32萬元，且上
      訴人分別於85年6月30日及85年9月3日將60萬元及30萬元
      交付徐文根時，亦有上訴人之子庚○○在場（即本件上訴
      人訴訟代理人）親見可證，並提出上訴人之新竹企銀竹南
      分行帳號0000000000號帳戶存摺影本及證人即上訴人之子
      庚○○之書面陳述自白書為證（原審卷第77至81頁）。然
      姑不論證人庚○○係上訴人之子，親情關係密切，已難期
      無偏頗上訴人之虞。況依上訴人之子庚○○書面陳述係親
      見上訴人分別於85年6月30日及85年9月3日將60萬元及30
      萬元交付徐文根，而上訴人主張分別於85年6月30日及85
      年9月3日交付徐文根各60萬元及30萬元之來源，則分別係
      來自其設於新竹企銀竹南分行帳號0000000000號帳戶自85
      年4月8日起至85年8月6日止共分9次提領總金額共932,000
      元（即如上述612,000＋320,000＝932,000），惟觀諸上
      訴人主張於85年6月30日交付60萬元之來源，乃係來自其
      上開帳戶自85年4月8日起至85年5月18日止共分7次提領，
      每次提領之金額最多35萬元，最少僅6千元，其中更有4筆
      金額少於2萬元，提領之總金額亦非借貸之60萬元之整數
      ，且此7次提領期間長達1個多月，最後1筆85年5月18日提
      領35萬元至其所述交付借款日85年6月30日亦間隔達近1個
      半月，甚至第1筆提領時間85年4月8日距85年6月30日更間
      隔達2個多月；更有甚者，迄至85年6月30日之期間尚有85
      年4月8日亦提領現金19,000元，85年4月24日現金存入12
      萬元，85年5月6日票據交換存入2萬元，翌日85年5月7日
      即提領現金19,000元，85年5月8日現金存入9萬元，85年5
      月17日票據交換存入35萬元，翌日85年5月18日又提領現
      金35萬元，85年5月23日現金存入10萬元，85年6月5日票
      據交換存入2萬元，翌日85年6月6日提領現金4萬元，85年
      6月18日現金存入10萬元（原審卷第78、79頁），在在顯
      示上訴人上開帳戶7次提領現金應係一般常態依需求而提
      領，而非為借貸給徐文根，而預先提領。況再觀諸上訴人
      之上開帳戶往來，上訴人於85年4月20日提領現金6千元後
      ，即於85年4月24日現金存入12萬元，嗣再於85年4月27日
      提出122,000元；又於85年5月8日現金存入9萬元，嗣再於
      85年5月11日提出15,000元，倘上訴人係為借貸給徐文根
      60萬元，而預先如上開7次提領現金共612,000元，則上訴
      人何必多此一舉於85年4月24日現金存入12萬元，嗣再於
      85年4月27日提出122,000元；又於85年5月8日現金存入9
      萬元，嗣再於85年5月11日提出15,000元，亦足徵上訴人
      係以上開帳戶7次提領之金額牽強附會作為交付徐文根60
      萬元之證據，並無足取。
    (四)另上訴人主張於85年9月3日交付徐文根30萬元之來源，亦
      係來自其上開帳戶自85年7月25日及85年8月6日分2次提領
      各15萬元及17萬元部分，觀諸其上開2次提領時間距其所
      述交付借款日85年9月3日分別長達1個多月及近1個月，倘
      上訴人於85年9月3日欲交付徐文根30萬元，儘可於85年9
      月3日當日或前1日提領即可，實無於1個多月及近1個月前
      預先提領之必要及可能，更無需預先分2次提領，亦與一
      般社會經驗法則有違，足徵上訴人亦係以上開帳戶2次提
      領之金額牽強附會作為交付徐文根30萬元之證據，亦無足
      取。
    (五)上訴人復提出借據及徐文根土地銀行活期儲蓄存款存摺為
      證（本審卷第49、51至58、186頁背面），主張借款時，
      伊復要求徐文根須另交付銀行存摺為擔保，並提供照片一
      張貼在借據上，借據內容是訴訟代理人庚○○書寫，徐文
      根簽名，並書寫身分證字號及地址，足認確有借貸等語。
      查上開借據固載明「....第一條借款金額：新台幣玖拾萬
      元，雙方約定於民國85年6月30日交付現金陸拾萬元予乙
      方，另於民國85年9月3日再交付現金參拾萬元予乙方，合
      計玖拾萬元，前開金額如收交付乙方親收點訖無誤。（乙
      方確認收受現金玖拾萬元簽章：徐文根）....」，文末乙
      方欄位即有徐文根名義之簽名及印文，身分證字號為Ｚ000
      000000號、地址為苗栗縣頭份鎮○○路229巷12弄14號（
      本審卷第49頁），被上訴人雖承認借據上黏貼之照片為徐
      文根，然否認借據上徐文根簽名及印文之真正。查此借據
      為私文書，上訴人主張此私文書為真正，仍應由其就借據
      之真正負舉證責任，惟其仍未再能舉證證明借據上徐文根
      簽名及印文之真正，自難憑採；至借據上黏貼徐文根之照
      片，及持有徐文根名義之存摺縱為真實，亦無從推論上開
      借據為真實，並進而認定借貸90萬元之事實。
    (六)綜上，上訴人所舉證據尚無法證明與徐文根間有借貸90萬
      元及交付60萬元及30萬元予徐文根之事實，其主張徐文根
      向其借款90萬元等語，即無可取。
七、被上訴人是否已合法拋棄繼承？
    (一)按繼承人拋棄其繼承權時，應於知悉其得繼承之時起2個
      月內以書面向法院為之，並以書面通知因其拋棄而應為繼
      承之人。但不能通知者，不在此限。為97年1月2日修正前
      民法第1174條所明定。準此，繼承權之拋棄，自指繼承開
      始後，繼承人依法定方式於法定期間內而為否認自己開始
      繼承效力之意思表示。亦即繼承人於知悉其得繼承之時起
      2個月內如以書面向法院為之，即生拋棄繼承權之效力。
      至於該條第2項後段規定「並以書面通知因其拋棄而應為
      繼承之人。但不能通知者，不在此限」之文義內容，對照
      該條於74年6月3日修正時，在立法院審查會說明修正之理
      由：行政院、司法院修正條文以「並附具同一順序及次順
      序繼承人名冊」為拋棄繼承之生效要件之一，實課拋棄繼
      承人以過重之責任，審查會期期以為不可。爰修正為「並
      以書面通知因其拋棄而應為繼承之人。但不能通知者，不
      在此限」，使負較合理之責任等意旨，其目的顯在使後順
      位繼承人得以早日知悉前順位繼承人拋棄繼承之情事，以
      決定是否限定繼承或拋棄繼承，使繼承之法律關係儘早確
      定而已，非謂拋棄繼承權之人未以書面通知順序在後之應
      為繼承人，即不生拋棄繼承權之效力。足見該條第2項後
      段規定以書面通知因其拋棄而應為繼承之人，非屬聲明拋
      棄繼承之生效要件。此參酌97年1月2日修正民法第1174條
      之理由已詳加說明：「現行條文第2項後段規定，於實務
      運作易使誤認通知義務為拋棄繼承之生效要件，即以書面
      向法院為之並以書面通知因其拋棄而應為繼承之人，始生
      拋棄繼承之效力，致生爭議。為明確計，並利繼承關係早
      日確定，此通知義務係為訓示規定，爰改列為第3項規定
      ，並酌作修正。」等旨益明（最高法院98年台上字第862
      號民事判決要旨參照）。
    (二)查徐文根於88年12月6日死亡後，被上訴人已於89年1月27
      日向苗栗地院聲請聲明拋棄繼承，並經苗栗地院以89年度
      繼字第16號准予備查之事實，為兩造所不爭執，並據原審
      法院依職權向苗栗地院調取該院89年度繼字第16號拋棄繼
      承卷核閱無訛。揆諸上開說明，被上訴人對渠等之被繼承
      人徐文根之繼承權，顯已因於得繼承之時起2個月內以書
      面向苗栗地院聲明拋棄繼承，而生拋棄繼承權之效力。至
      被上訴人是否以書面通知因其拋棄而應為繼承之人，則非
      屬聲明拋棄繼承之生效要件，尚不影響被上訴人已生拋棄
      繼承權之效力。況被上訴人向苗栗地院聲明拋棄時，亦確
      有依第二順位繼承人徐彭佑妹之戶籍住所，於89年1月25
      日以新竹英明街郵局第136號存證信函通知因其拋棄而應
      為繼承之人徐彭佑妹，該存證信函於89年1月26日送達時
      ，則由徐彭佑妹之子徐文山代收，此有原審法院依職權調
      取之苗栗地院以89年度繼字第16號卷附89年1月25日新竹
      英明街郵局第136號存證信函及臺灣苗栗地方法院以89年
      度繼字第159號卷附徐彭佑妹戶籍謄本、新竹郵局89年11
      月10日000000000-001號函暨存證信函妥投收據影本等在
      卷足證（原審卷第154至155、168至171頁），堪認被上訴
      人向苗栗地院聲明拋棄繼承時，確有以書面通知因其拋棄
      而應為繼承之人徐彭佑妹。至徐彭佑妹雖於89年10月21日
      始向苗栗地院聲明拋棄對徐文根之繼承權，經苗栗地院以
      逾聲明拋棄繼承期限，而駁回徐彭佑妹拋棄繼承之聲明；
      然經徐彭佑妹提起抗告後，業經臺灣高等法院臺中分院以
      上開代收拋棄繼承書面通知之第三人徐文山與徐彭佑妹設
      籍不同，徐文山亦稱未收受上開拋棄繼承書面通知，則徐
      文山是否有代收受送達上開拋棄繼承書面通知？又徐文山
      與徐彭佑妹事實上是否有共同生活之外觀，而可視為同居
      人，乃顯非無疑，遂將苗栗地院駁回徐彭佑妹聲明拋棄之
      裁定廢棄，並發回苗栗地院另為適當之處理；旋苗栗地院
      重為審核後，即對徐彭佑妹聲明拋棄之聲請准予備查，此
      亦有本院依職權調取之苗栗地院89年度繼字第159號、89
      年度繼更字第1號及臺灣高等法院臺中分院90年度家抗字
      第13號拋棄繼承權案卷在卷足稽。揆諸上情，姑不論徐文
      山是否有代徐彭佑妹收受送達被上訴人之上開拋棄繼承書
      面通知，亦不論徐文山與徐彭佑妹事實上是否有共同生活
      之外觀，而可視為同居人，亦均足堪認被上訴人向苗栗地
      院聲明拋棄繼承時，確有以書面通知因其拋棄而應為繼承
      之人徐彭佑妹無訛。
    (三)按繼承之拋棄，溯及於繼承開始時發生效力，民法第1175
      條定有明文。綜據上述，被上訴人已於得繼承之時起2個
      月內以書面向苗栗地院聲明拋棄繼承，而生拋棄繼承權之
      效力；且被上訴人向苗栗地院聲明拋棄繼承時，亦確曾以
      書面通知因其拋棄而應為繼承之人徐彭佑妹；況被上訴人
      是否以書面通知因其拋棄而應為繼承之人，亦非屬聲明拋
      棄繼承之生效要件，尚不影響被上訴人已生拋棄繼承權之
      效力，故被上訴人均已合法拋棄對徐文根之繼承權，而溯
      及於繼承開始時發生效力，已堪足確認。是上訴人主張被
      上訴人向苗栗地院聲請拋棄繼承時，並未依民法第1174條
      規定以書面通知因其拋棄而應為繼承之人即第二順位繼承
      人徐彭佑妹，不生拋棄繼承之效力，並無足取。
    (四)末上訴人以被上訴人辛○○曾於原審98年5月18日具狀略
      稱曾於93年12月31日提領徐文根新竹企銀頭份分行存款
      11,217元，怕拋棄繼承無效等語，主張被上訴人並未拋棄
      對徐文根繼承權等語。然姑先不論被上訴人嗣否認98年5
      月18日辛○○名義之陳報狀（本審卷第189頁），查陳報
      狀檢附新竹企銀徐文根名義00000000000號存摺節本影本
      ，於93年12月31日固有現金存入及提領均為11,218元之紀
      錄，但摘要欄「現金」二字，並非印刷字體，而係以手書
      寫，且明顯有塗改痕跡（原審卷第140頁），且經原審函
      查新竹企銀頭份分行，徐文根上開帳號於93年12月31日並
      無往來明細，有渣打國際商業銀行股份有限公司頭份分行
      98年6月26日渣打商銀頭份字第098000165號函可稽（原審
      卷第143頁），是被上訴人辛○○98年5月18日陳報狀之真
      實性即堪質疑。又上訴人復聲請調查被上訴人、徐文根，
      自84年至89年財產歸戶資料，以查明徐文根有多少財產可
      供清償伊之債權，及被上訴人有無繼承徐文根之財產；調
      生燁公司自設立時起至解散時止歷次變更登記事項卡，以
      查明該公司之股東，出資額、代表人為何？徐文根是否為
      公司股東？有無利用職務之便取得系爭2紙支票；苗栗縣
      頭份鎮○○里○○路248號房屋之納稅義務人是否為徐志
      榮，以查明是否為死後繼承；及調徐文根新竹企銀頭份分
      行00000000000號帳戶往來明細等。然被上訴人已於得繼
      承之時起2個月內以書面向苗栗地院聲明拋棄繼承，並經
      苗栗地院准予備查在案，上訴人均已合法拋棄對被繼承人
      徐文根之繼承權，上訴人聲請調查上開證據，即均無必要
      ，爰不予審酌。
八、綜上，上訴人所提證據均不能證明與徐文根間有借貸90萬元
    之事實，被上訴人辛○○雖曾具狀陳稱徐文根曾於85年間向
    上訴人借款90萬元等語（本審卷第170頁），但被上訴人旋
    復具狀否認為辛○○所為（本審卷第189頁），姑不論被上
    訴人辛○○是否為自認之表示，然被上訴人既均已於徐文根
    死亡後2個月內以書面向苗栗地院聲明拋棄繼承，並經苗栗
    地院准予備查在案，被上訴人均已合法拋棄對被繼承人徐文
    根之繼承權，上訴人主張被上訴人應返還徐文根之借款90萬
    元，即屬無據。從而，上訴人依消費借貸及繼承之法律關係
    ，請求被上訴人連帶給付90萬元，及自85年12月3日起至清
    償日止，按週年利率5％計算之利息，並無理由，應予駁回
    。原審為上訴人敗訴之判決，及駁回其假執行之聲請，並無
    不合。上訴意旨指摘原判決不當，求予廢棄改判，為無理由
    ，應予駁回。
九、本件事實已臻明確，兩造其餘攻擊或防禦之方法，經核於判
    決結果無何影響，爰不一一論述，附此敘明。
十、據上論結，本件上訴為無理由，依民事訴訟法第449條第1項
    、第78條，判決如主文。
中    華    民    國    99    年    1     月    26    日
                    民事第三庭
                        審判長法  官 林敬修
                              法  官 張靜女
                              法  官 吳青蓉
正本係照原本作成。
不得上訴。
中    華    民    國    99    年    1     月    27    日
                              書記官 吳碧玲

司法院資訊處製作；財團法人民間司法改革基金會備份。
